臺灣高等法院臺中分院刑事判決　　　　96年度上易字第1033號
上　訴　人
即　被　告　己○○
上列上訴人因詐欺案件，不服臺灣臺中地方法院九十五年度中簡
上字第八九七號中華民國九十六年二月二十七日第一審判決（聲
請簡易處刑案號：臺灣臺中地方法院檢察署九十五年度偵字第一
五五○號，移送原審法院併辦案號：臺灣高雄地方法院檢察署九
十五年度偵字第二七四一一、二二二三四號），提起上訴，本院
判決如下：
    主  文
原判決撤銷。
己○○幫助意圖為自己不法之所有，以詐術使人將本人之物交付
，處有期徒刑肆月，如易科罰金，以銀元參佰元即新臺幣玖佰元
折算壹日；減為有期徒刑貳月，如易科罰金，以銀元參佰元即新
臺幣玖佰元折算壹日；緩刑貳年。
    事  實
一、己○○可預見將自己所申請之「0000000」號「雅虎
    奇摩網路」拍賣帳號提供他人使用，可能幫助他人遂行詐欺
    取財之犯罪目的，竟基於縱有人以該網路拍賣帳號實施詐欺
    取財犯行，亦不違背其本意之幫助犯意，於民國（下同）九
    十四年十月二十九日，在其臺北縣汐止市○○○路一九九號
    七樓之二住處，將上揭網路拍賣帳號、密碼，以每星期新台
    幣（下同）二千元之代價，出租予姓名、年籍均不詳之成年
    人「小陳」使用，而容任他人使用上開拍賣帳號遂行詐欺取
    財犯罪。
二、嗣「小陳」與其所屬之詐騙集團成年成員即共同基於意圖為
    渠等不法所有之概括犯意聯絡，利用上開拍賣帳號，推由某
    姓名、年籍均不詳之成年人，先後為下列詐欺取財之犯行，
    即：
（一）於九十四年十月二十九日，在雅虎奇摩拍賣網站上刊登拍
      賣ＮＩＫＫＯ牌三一００型數位相機之詐騙訊息，致蘇美
      涓陷於錯誤，而以三千五百元應買，並旋於九十四年十月
      三十日凌晨零時四十五分許，在臺中市○○路九十九之六
      十六號全家便利商店內自動櫃員機，轉帳三千五百元至陳
      永華（涉案部分已為既判力效力所及，另由臺灣臺中地方
      法院檢察署檢察官為不起訴處分）所申辦之鳳山縣府郵局
      帳號00000000000000號帳戶內（下稱陳永
      華郵局帳戶），所匯之款項並隨即遭詐欺集團成員提領一
      空而詐欺取財得逞。
（二）於九十四年十月二十九日，在雅虎奇摩拍賣網站上刊登拍
      賣ＳＯＮＹ牌Ｌ１型數位相機並隨機附贈ＭＳＤ二五六Ｍ
      Ｂ記憶卡之詐騙訊息，致丁○○陷於錯誤，而以五千三百
      元應買，並旋於九十四年十月三十日下午二時五十九分許
      ，在臺北縣中和市○○路的誠泰銀行內自動櫃員機，轉帳
      五千三百元至陳永華郵局帳戶內，所匯之款項並隨即遭詐
      欺集團成員提領一空而詐欺取財得逞。
（三）於九十四年十月二十九日，在雅虎奇摩拍賣網站上刊登拍
      賣ＳＯＮＹ牌Ｔ１型數位相機並隨機附贈原廠ＭＳＤ五一
      二ＭＢ記憶卡之詐騙訊息，致丙○○陷於錯誤，而以八千
      元應買，並旋於九十四年十月二十九日下午某時許，在臺
      北市中山區○○○路○段六十二巷十九號四樓住處以電腦
      登入國泰世華銀行網頁利用網路轉帳方式，轉帳八千元至
      陳永華郵局帳戶內，所匯之款項並隨即遭詐欺集團成員提
      領一空而詐欺取財得逞。
（四）於九十四年十月三十日，在雅虎奇摩拍賣網站上刊登拍賣
      ＳＯＮＹ牌Ｌ１型數位相機之詐騙訊息，經戊○○以電話
      聯絡後改訂購為ＳＯＮＹ牌Ｔ３型數位相機，致戊○○陷
      於錯誤，而以六千五百元應買，並旋於九十四年十月三十
      日下午四時三十八分許，在某臺中商業銀行（地點不詳）
      內之自動櫃員機，轉帳六千五百元至陳永華郵局帳戶內，
      所匯之款項並隨即遭詐欺集團成員提領一空而詐欺取財得
      逞。
（五）於九十四年十月三十一日，在雅虎奇摩拍賣網站上刊登拍
      賣筆記型電腦（品牌、型號不詳）之詐騙訊息，致乙○○
      陷於錯誤，而以一萬五千元應買，並旋於九十四年十月三
      十一日上午十時十八分許，在某國泰世華銀行（地點不詳
      ）內之自動櫃員機，轉帳一萬五千元至陳永華郵局帳戶內
      ，所匯之款項並隨即遭詐欺集團成員提領一空而詐欺取財
      得逞。
三、嗣因蘇美涓、丁○○、丙○○、戊○○、乙○○遲未收到數
    位相機及筆記型電腦，始知受騙上當而報警循線查獲。
四、案經臺中市警察局第五分局報請臺灣臺中地方法院檢察署檢
    察官偵查後，向臺灣臺中地方法院聲請簡易判決處刑，及由
    高雄市政府警察局報由臺灣高雄地方法院檢察署檢察官移請
    臺灣臺中地方法院併案審理。
    理  由
一、本案上訴人即被告己○○（以下簡稱為被告）對其上開犯罪
    事時，已在原審法院審理時為認罪之陳述。嗣在本院審理時
    ，被告亦坦承確有於上開時、地，將上揭網路拍賣帳號、密
    碼，以每星期二千元之代價，出租予姓名、年籍均不詳之成
    年人「小陳」使用無誤。雖仍辯稱：並未收到「小陳」支付
    之二千元，亦不知「小陳」會以上揭網路拍賣帳號、密碼去
    向他人詐欺等語。惟被告所申請之雅虎奇摩網路拍賣帳號，
    被詐騙集團利用作為向被害人蘇美涓、丁○○、丙○○、戊○○、乙○○詐欺取財之工具，而被害人蘇美涓、丁○○、
    丙○○、戊○○、乙○○遭詐騙後確有分別匯入三千五百元
    、五千三百元、八千元、六千五百元、一萬五千元至陳永華
    郵局帳戶內等情，業據被害人蘇美涓、丁○○、丙○○、戊○○、乙○○分別於警訊中陳述綦詳，並有被害人丁○○、
    戊○○、乙○○所提出之自動櫃員機交易明細表各一紙、被
    害人丙○○所提出之臺北國際商業銀行存摺明細表一件、及
    陳永華郵局帳戶之客戶歷史交易清單一件在卷可佐。以上亦
    係本案被告所不爭議之事實。而網路拍賣帳戶之所以須要以
    信用卡資料作為認證，即係為防止詐騙之發生及作為日後追
    查之資料，申請設立拍賣帳號並無任何特殊之限制，一般民
    眾皆能自由申請開立，並無須花費金錢申設，此乃眾所週知
    之事實，被告既有申請設立上開拍賣帳號，對此事項當無不
    知之理。再者，信用卡在臺灣已十分普及，申請至為便利，
    且依一般人之社會生活經驗，若係經營合法之網路拍賣，原
    可自行申請信用卡後再向奇摩網站申請拍賣帳號使用，而無
    向他人承租之必要。若有人不以自己名義申請，反以高價而
    向不特定人承租拍賣帳號使用，衡情應能懷疑欲承租者之目
    的，可能在於掩飾或隱匿犯行不被查獲。而被告對取得其拍
    賣帳號之「小陳」相關資料皆不熟悉，竟輕易同意交付自己
    之拍賣帳號供「小陳」使用，顯見被告早已預見所交付之拍
    賣帳號，將提供他人掩飾或隱匿犯行不被查獲，且係欲借用
    其平常交易信用良好之表徵，使買家容易受騙。至於事後「
    小陳」並未依約支付對價，亦不影響本院對被告於行為時之
    犯意之認定。此外，復有被告上揭網路拍賣帳號交易評價資
    料、交易問答紀錄等在卷可參，事證明確，被告上開犯行，
    堪以認定。
二、被告行為後，刑法及刑法施行法業於九十四年二月二日經總
    統以華總一義字第０九四０００一四九０一號令修正公布，
    並於九十五年七月一日施行。按行為後法律有變更者，適用
    行為時之法律，但行為後之法律有利於行為人者，適用最有
    利於行為人之法律，現行刑法第二條第一項定有明文。此條
    規定乃與刑法第一條罪刑法定主義契合，而貫徹法律禁止溯
    及既往原則，係規範行為後法律變更所生新舊法律比較適用
    之準據法，是刑法第二條本身雖經修正，但刑法第二條既屬
    適用法律之準據法，本身尚無比較新舊法之問題，應一律適
    用裁判時之現行刑法第二條規定以決定適用之刑罰法律，先
    予辨明。又以本次刑法修正之比較新舊法，應就罪刑有關之
    共犯、未遂犯、想像競合犯、牽連犯、連續犯、結合犯，以
    及累犯加重、自首減輕暨其他法定加減原因（如身分加減）
    與加減例等一切情形，本於統一性及整體性原則，綜其全部
    罪刑之結果而為比較，亦有最高法院九十五年度第八次刑庭
    會議決議可資參照。經查：
（一）被告行為後，罰金罰鍰提高標準條例第二條業已刪除，而
      刑法第四十一條第一項前段關於易科罰金之折算標準已由
      舊法之銀元一百元、二百元、三百元修正為新臺幣一千元
      、二千元、三千元，因屬科刑規範事項之變更，其折算標
      準為裁判時所應諭知，自有就新舊法規定比較之必要，經
      比較新舊法結果，被告行為後之新法並未較有利於被告，
      是依刑法第二條第一項前段之規定，本件應適用被告行為
      時之舊法即依修正前刑法第四十一條第一項前段、修正前
      罰金罰鍰提高標準條例第二條之規定，諭知以銀元三百元
      折算一日為易科罰金之折算標準，並依上開規定諭知易科
      罰金之折算標準。
（二）被告行為後，刑法第三十三條第五款業於九十四年二月二
      日以華總一義字第０九四０００一四九０一號令修正公布
      ，並自九十五年七月一日起施行；修正後刑法第三十三條
      第五款規定「罰金：新臺幣一千元以上，以百元計算之。
      」，與修正前刑法第三十三條第五款規定「罰金：一元以
      上」不同。比較新舊法結果，以舊法較有利於行為人，新
      法並無對被告較為有利之情形，故依刑法第二條第一項前
      段規定，本案關於刑法第三百三十九條第一項前段之法定
      刑罰金部分，自應適用行為時之法律即修正前刑法第三十
      三條第五款規定決定其罰金部分之法定刑。
（三）再查被告行為後，業已增訂刑法施行法第一條之一，並規
      定：「中華民國九十四年一月七日刑法修正施行後，刑法
      分則編所定罰金之貨幣單位為新臺幣。九十四年一月七日
      刑法修正時，刑法分則編未修正之條文定有罰金者，自九
      十四年一月七日刑法修正施行後，就其所定數額提高為三
      十倍。但七十二年六月二十六日至九十四年一月七日新增
      或修正之條文，就其所定數額提高為三倍」，是就現行刑
      法中，有關於罰金刑處罰之規定，即有就新舊法比較之必
      要，惟經比較增訂之刑法施行法第一條之一與被告行為時
      之罰金罰鍰提高標準條例第一條前段、現行法規所定貨幣
      單位折算新臺幣條例第二條結果，二者規定適用之結果並
      無不同，則本件即依被告行為時之舊法即依罰金罰鍰提高
      標準條例第一條前段為法條適用之依據，附此敘明。
（四）綜合上述修正前後刑法第四十一條第一項前段、第三十三
      條第五款及刑法施行法第一條之一適用情形綜合比較結果
      ，修正後刑法及刑法施行法之規定並非較有利於被告，參
      酌修正後刑法第二條第一項前段、但書規定之「從舊從輕
      」原則，本案應適用修正前刑法及罰金罰鍰提高標準條例
      第一條前段為法條適用之依據。
（五）另按行為後刑法條文經修正，惟無有利、不利情形（如刑
      法第十五條、第三十條之文字修正，第五十五條但書、第
      五十九條實務見解之明文化、第二十六條未遂犯得減輕其
      刑之規定移列第二十五條等），應適用裁判時法（最高法
      院九十五年度第二十一次刑庭會議決議可資參照），故關
      於上述情形，應逕適用本案裁判時修正後之刑法，尚無比
      較新舊法之必要，附此敘明。
三、查被告提供其所申請之「0000000」號雅虎奇摩網路
    拍賣帳號予詐欺集團成員以為詐欺取財所用，係基於幫助他
    人詐欺取財之不確定故意，且所為屬詐欺取財罪構成要件以
    外之行為，核其所為則係犯刑法第三十條第一項前段及同法
    第三百三十九條第一項之幫助詐欺取財罪。被告幫助詐欺集
    團成員犯詐欺取財罪，為從犯，應依刑法第三十條第二項之
    規定，按正犯之刑度，減輕其刑。公訴人雖僅起訴被告提供
    上開雅虎奇摩網路拍賣帳號予詐欺集團成員向被害人蘇美涓
    詐騙財物之犯行，就被告幫助詐欺集團成員向其餘被害人詐
    騙財物之犯行未經起訴，惟該未經起訴部分犯行，既與起訴
    事實有單純一罪關係，本院自應併予審理。
四、原審判決就被告上開所犯，予以論罪科刑，固屬有見，惟本
    案被告上開犯罪之時間係在九十六年四月二十四日行，依據
    「中華民國九十六年罪犯減刑條例」第二條第一項第三款之
    規定，應減其刑期二分之一，原審判決未及適用「中華民國
    九十六年罪犯減刑條例」上開規定依法減其刑期，尚有未洽
    。是本案被告上訴意旨否認犯罪，其上訴雖無理由，但原審
    判決既有上開可議之處，即屬無可維持，自應由本院將原審
    判決予以撤銷改判。爰審酌被告之品行（並無前科）、犯罪
    動機、手段、所生危害，及犯罪後之態度等一切犯罪情狀，
    仍量處有期徒刑四月，並依據「中華民國九十六年罪犯減刑
    條例」第二條第一項第三款之規定，減為有期徒刑二月，且
    均諭知有期徒刑易科罰金之折算標準。又本案被告並無前科
    紀錄，有臺灣臺中地方法院檢察署刑案資料查註紀錄表及本
    院被告全國前案紀錄表在卷可據。被告於犯罪時甫滿十八歲
    ，目前仍在就學中，有學生證影本在卷可證，其因昧於小利
    一時失慮而罹刑典，後在原審法院及本院審理時，既已先後
    與到庭之被害人蘇美涓、丁○○均達成和解並賠償其等損害
    ，顯見已有悔意，經此偵、審程序及刑罰之宣告後，應知促
    其心生警惕，諒無再犯之虞，本院因認以暫不執行其刑為當
    ，爰併予宣告緩刑二年，用啟自新。
五、據上論斷，應依刑事訴訟法第三百六十九條第一項前段、第
    三百六十四條、第二百九十九條第一項前段、刑法第二條第
    一項前段、第三百三十九條第一項、第三十條第二項、修正
    前刑法第四十一條第一項前段、第七十四條第一項第一款、
    「中華民國九十六年罪犯減刑條例」第二條第一項第三款、
    第七條、罰金罰鍰提高標準條例第一條前段、修正前罰金罰
    鍰提高標準條例第二條，判決如主文。
本案經檢察官甲○○到庭執行職務。
中　　華　　民　　國　　96　　年　　7 　　月　　25　　日
            刑事第三庭    審判長法　官　王  增  瑜
                                法　官  梁  堯  銘
                                法　官  廖  柏  基
上列正本證明與原本無異。
不得上訴。
                                書記官  王  麗  英
中　　華　　民　　國　　96　　年　　7 　　月　　25　　日
附錄論罪科刑法條
刑法第三百三十九條第一項：
意圖為自己或第三人不法之所有，以詐術使人將本人或第三人之
物交付者，處五年以下有期徒刑、拘役或科或併科一千元以下罰
金。
